【裁判字號】    95,訴,1928
【裁判日期】    950816
【裁判案由】    毒品危害防制條例
【裁判全文】
臺灣板橋地方法院刑事判決              95年度訴字第1928號
公  訴  人  臺灣板橋地方法院檢察署檢察官
被      告  甲○○
上列被告因違反毒品危害防制條例案件，經檢察官提起公訴（95
年度毒偵字第3551號），嗣因被告就被訴事實為有罪之陳述，本
院告知被告簡式審判程序之旨，並聽取當事人之意見後，裁定改
由受命法官獨任依簡式審判程序進行，判決如下：
    主  文
甲○○施用第一級毒品，累犯，處有期徒刑捌月。
    事  實
一、甲○○前因施用毒品案件，經臺灣臺北地方法院裁定送觀察
    、勒戒後，因認有繼續施用毒品之傾向，又經該院裁定令入
    戒治處所施以強制戒治，其後因停止戒治，而於民國89年3
    月13日出所，惟又經該院裁定撤銷停止戒治，再令入戒治處
    所施以強制戒治，而於90年1 月17日入所，嗣於90年5 月28
    日強制戒治執行完畢釋放出所，並經臺灣臺北地方法院檢察
    署檢察官於90年8 月10日以90年度戒毒偵字第181 號不起訴
    處分確定。甲○○復於上開不起訴處分後之5 年內，再因施
    用毒品案件，除經本院裁定令入戒治處所施以強制戒治外（
    按：其於92年4 月30日入所戒治，但因毒品危害防制條例於
    93年1 月9 日修正施行，即未繼續強制戒治，並轉為入監執
    行下述有期徒刑，故此次尚未強制戒治完畢），且經本院於
    92年5 月23日以92年度訴字第998 號判處有期徒刑10月，並
    於92年6 月19日確定，嗣經入監執行，而於93年10月27日因
    縮短刑期執行完畢。詎甲○○猶不知悔改，竟又基於施用第
    一級毒品海洛因之犯意，於上開強制戒治執行完畢釋放後之
    5 年內即於95年5 月5 日上午11時許，在臺北縣板橋市○○
    街11號李育維住處，以注射針筒注射海洛因之施用方式，施
    用第一級毒品海洛因1 次。嗣於同日下午6 時許，警方持本
    院所核發之搜索票，前往上址執行搜索，因其仍在場而遭警
    方盤查，並經警方採集其之尿液送驗而查獲上情。
二、案經臺北縣政府警察局樹林分局報告臺灣板橋地方法院檢察
    署檢察官偵查起訴。
    理  由
壹、程序方面：
    按本件被告甲○○所犯係死刑、無期徒刑、最輕本刑為3 年
    以上有期徒刑以外之罪，其於準備程序就前揭被訴事實為有
    罪之陳述，經法官告知簡式審判程序之旨，並聽取其與公訴
    人之意見後，本院認無不得或不宜改依簡式審判程序進行之
    處，爰依刑事訴訟法第273 條之1 第1 項、第284 條之1 ，
    裁定本件由受命法官獨任進行簡式審判程序，合先敘明。
貳、實體方面：
  一、認定事實部分：
      訊據被告甲○○對於前揭犯罪事實均坦承不諱，本院復審
      酌：
    (一)查被告前因施用毒品案件，經臺灣臺北地方法院裁定送觀
      察、勒戒後，因認有繼續施用毒品之傾向，又經該院裁定
      令入戒治處所施以強制戒治，其後因停止戒治，而於89年
      3 月13日出所，惟又經該院裁定撤銷停止戒治，再令入戒
      治處所施以強制戒治，而於90年1 月17日入所，嗣於90年
      5 月28日強制戒治執行完畢釋放出所，並經臺灣臺北地方
      法院檢察署檢察官於90年8 月10日以90年度戒毒偵字第18
      1 號不起訴處分確定。被告復於上開不起訴處分後之5 年
      內，再因施用毒品案件，除經本院裁定令入戒治處所施以
      強制戒治外（按：其於92年4 月30日入所戒治，但因毒品
      危害防制條例於93年1 月9 日修正施行，即未繼續強制戒
      治，並轉為入監執行下述有期徒刑，故此次尚未強制戒治
      完畢），且經本院於92年5 月23日以92年度訴字第998 號
      判處有期徒刑10月，並於92年6 月19日確定，嗣經入監執
      行，而於93年10月27日因縮短刑期執行完畢之事實，有臺
      灣高等法院被告前案紀錄表1 份在卷可按。是被告於涉本
      案之前，業曾二犯施用毒品，並於前揭強制戒治執行完畢
      後釋放甚明。
    (二)次查，經警將被告遭查獲時所採之尿液送驗結果，係呈嗎
      啡陽性反應，此有臺北縣政府警察局樹林分局毒品危害防
      制條例被移送者姓名暨代碼對照表、臺灣檢驗科技股份有
      限公司95年5 月30日編號CH/2006/51117 號濫用藥物尿液
      檢驗報告各1 份在卷可稽。又查：
      (1)海洛因施用入人體後水解還原成嗎啡，再循嗎啡之代謝
        方式排出體外，業據行政院衛生署藥物食品檢驗局以73
        藥檢壹字第030221號函說明綦詳，且尿液中能否驗出嗎
        啡陽性反應，與其投與量、投與途徑、採尿時間、個人
        體質及檢測方法之靈敏度有關，國外曾有文獻報導注射
        6 毫克之海洛因鹽酸鹽，其代謝物嗎啡之平均可檢出時
        限約為26小時，亦經行政院衛生署藥物食品檢驗局於81
        年9 月8 日以（81）藥檢壹字第8114885 號函釋明在案
        。
      (2)再者，前揭尿液檢驗報告均載明係以ＧＣ／ＭＳ（即氣
        相層析質譜儀分析法）方法作為確認檢驗之方式，而該
        方法之原理係檢品經氣化後，通過層析管分離純化，再
        將純化後之成分循序送入質譜儀做個別鑑定。因質譜儀
        所測定之圖譜，在化學上被公認具有指紋特性，故可據
        以完全判定該檢品係為何種化合物。職是，台北榮民總
        醫院即認為若以氣相層析質譜儀（ＧＣ／ＭＳ）作藥物
        及其代謝產物之定性及定量分析，幾乎不會有偽陽性反
        應產生，此經該院於83年4 月7 日以83北總內字第3059
        號函釋明在案。
      (3)準此而論，被告之尿液經以氣相層析質譜儀分析法檢驗
        ，既係呈嗎啡陽性反應，顯見被告應有在前揭犯罪時間
        施用第一級毒品海洛因之行為甚明。
    (三)綜上所述，被告前曾二犯施用毒品，且於前揭強制戒治執
      行完畢釋放後，5 年內再犯前揭施用毒品之罪，並又三犯
      本件施用第一級毒品海洛因，事證應屬明確，其犯行應堪
      認定。
  二、論罪科刑部分：
    (一)嗣於被告行為後，刑法第47條、第49條關於累犯之規定，
      均已於94年2 月2 日修正公布，並自95年7 月1 日施行。
      修正後刑法第47條、第49條關於累犯之規定，乃以出於故
      意再犯有期徒刑以上之罪者為限，並增訂強制工作免其執
      行或執行完畢後，5 年內故意再犯有期徒刑以上之罪者，
      以累犯論之規定（擬制累犯），且刪除「依軍法」受裁判
      者，不適用累犯之規定，以求司法與軍法一致。是以修正
      前後之累犯範圍互有減縮及擴張，其修正乃屬科刑規範事
      項之變更。再者，按同於95年7 月1 日修正施行之刑法第
      2 條規定，乃係關於新舊法比較適用之準據法，其本身無
      關行為可罰性要件之變更，故於95年7 月1 日前揭刑法累
      犯規定修正施行後，即應逕依修正後刑法第2 條第1 項規
      定，為「從舊從輕」之比較（參見最高法院95年度第8 次
      刑事庭會議決議意旨）。核被告所為，乃符合修正前後刑
      法累犯之規定，並無有利與否之差別，故經比較新舊法結
      果，自應整體依刑法第2 條第1 項前段規定，適用行為時
      之修正前刑法規定，合先敘明。
    (二)查海洛因係屬毒品危害防制條例第2 條第2 項第1 款所規
      定之第一級毒品，核被告所為，係犯毒品危害防制條例第
      10條第1 項施用第一級毒品罪。被告持有毒品，復進而施
      用，其持有毒品之低度行為，為施用毒品之高度行為所吸
      收，不另論罪。被告前因施用毒品案件，經本院於92年5
      月23日以92年度訴字第998 號判處有期徒刑10月，並於92
      年6 月19日確定，嗣經入監執行，而於93年10月27日因縮
      短刑期執行完畢，業如前述，其受有期徒刑執行完畢，於
      5 年以內再犯本件最重本刑為有期徒刑以上之罪，為累犯
      ，應依修正前刑法第47條規定，加重其刑。
    (三)本院審酌被告施用毒品，足以戕害其身心，滋生其他犯罪
      ，惡化治安，嚴重損及公益，且被告前曾二犯施用毒品，
      業經強制戒治執行完畢釋放，竟再為本件施用毒品犯行，
      顯見其不思悔改，自制力亦顯不佳；惟另考量被告於犯後
      即能坦承犯行，而其施用毒品行為於本質上係屬自我戕害
      行為，反社會性之程度應屬較低等一切情狀，酌情量處如
      主文所示之刑，以資懲儆。至警方於前址執行搜索時，固
      扣得海洛因1 包，但該海洛因係自李育維身上所扣得，並
      非自被告處所扣得，且被告否認該包海洛因係其所有或與
      其本件施用毒品有所關聯，自不得於本件併予宣告沒收銷
      燬，附此敘明。
據上論斷，應依刑事訴訟法第273 條之1 第1 項、第284 條之1
、第299 條第1 項前段，毒品危害防制條例第10條第1 項，刑法
第11條前段、第2 條第1 項前段、修正前刑法第47條，判決如主
文。
本案經檢察官黃仙宜到庭執行職務。
中    華    民    國    95    年    8     月    16    日
                  刑事第十三庭  法  官  陳信旗
以上判決正本證明與原本無異。
如不服本判決，應於送達後10日內向本院提出上訴狀。
                                書記官  陳昭綾
中    華    民    國    95    年    8     月    17    日
附錄本判決論罪科刑之法條：
毒品危害防制條例第10條第1 項
    施用第一級毒品者，處6 月以上5 年以下有期徒刑。


司法院資訊處製作；財團法人民間司法改革基金會備份。
